【裁判字號】    88,訴,322
【裁判日期】    890425
【裁判案由】    違反槍砲彈藥刀械管制條例
【裁判全文】
臺灣臺東地方法院刑事判決                          八十八年度訴字第三二二號
    公  訴  人  臺灣臺東地方法院檢察署檢察官
    被      告  甲○○
    選任辯護人  盛枝芬
右列被告因槍砲案件，經檢察官提起公訴 (八十八年度偵字第二二三三號)，本院判
決如左：
    主      文
甲○○未經許可持有手槍，處有期徒刑壹年貳月。緩刑貳年。
改造玩具手槍壹把（含彈匣壹個）、子彈伍顆，均沒收。
    事      實
一、甲○○知道手槍是政府明令管制的槍械，未經政府機關的許可，不能夠持有把玩
    ，卻在民國八十八年七月間，以新臺幣六千八百元的價格，從跳蚤雜誌上，郵購
    買到具有殺傷力的仿具瑞塔改造玩具手槍一把（含彈匣一個）以及不具殺傷力的
    子彈六顆（一顆已經試射）。後來在八十八年八月二十五日的下午二點左右，甲
    ○○開車載朋友劉昌倫、邱郁婷（兩人均不知其中的犯罪情形）到臺東來玩，經
    過臺東縣警察局大武分局森永派出所前，被警察攔檢，而在後車廂查扣到改造玩
    具手槍一把（含彈匣一個）、子彈五顆。
二、本案是臺東縣警察局大武分局移送臺灣臺東地方法院檢察署檢察官而偵查起訴。
    理      由
一、由於被告甲○○在本院調查時，抗辯他曾遭到臺東縣警察局大武分局森永派出所
    的警察「刑求」，本院有義務首先針對被告的「刑求」抗辯展開調查。然而，本
    院調查的結果是；被告沒有提出驗傷或者其他有曾經被刑求的證明，而且本院傳
    訊曾經訊問過被告的森永派出所警員丙○○，他的說法是：「我們沒有對被告刑
    求」，再說，此種刑求的抗辯，對被告非常有利，為何被告不馬上在檢察官偵查
    當中就提出來，卻拖到本院將要結束調查時才說他曾被刑求？實在令人存有合理
    的懷疑，況且也沒有證據可以證明被告主張刑求的抗辯是真實的。既然被告的自
    白是在自願的情況下，出於己意所為，所以，他被警察訊問時，所陳述犯罪的事
    實經過，此種自白應該具有任意性，而不用懷疑。（但這並不是說光靠被告的自
    白，就可以用來作為有罪認定的證據，仍然還要調查其他的事證，與被告的自白
    能夠配合，被告的自白才可以作為犯罪證據來使用）
二、本案的被告對於非法持有改造玩具手槍的犯罪事實，他在警察訊問時與檢察官偵
    查中，都已經明白承認，並且有扣案的改造玩具手槍可以證明。而且改造玩具手
    槍送到內政部警政署刑事警察局鑑驗，該局認定具有殺傷力，屬於槍砲彈藥刀械
    管制條例所管制的槍械，此可參閱八十八年十月十二日內政部警政署刑事警察局
    刑鑑字第一００六五八號函（見偵查卷第十一頁）。至於被告在本院調查時抗辯
    說：「當時（指查扣時）槍是壞掉的，槍要插鐵絲才能固定，（警察）應該是有
    增加零件，那是不能使用的玩具槍」，並且提出證人劉昌倫來證明。本院查證後
    發現；證人丙○○與乙○○（兩位都是當時訊問被告的警員）來本院作證時，都
    說：「槍是組裝完好，我們沒有增加零件，也沒有用鐵絲拴住固定，可以拉滑套
    」，沒有確實的證據可以證明被告的抗辯是真的，而且，如果當時剛查扣到的玩
    具手槍是壞掉的，這是認定被告究竟有罪或是無罪的重要證據，為何被告在檢察
    官偵查中沒有明白說出來？本院以此質問被告，被告卻只說：「檢察官沒有問，
    我就沒有說」，實在令人存有合理的懷疑；另外，證人劉昌倫到本院作證說：「
    槍是用鐵絲固定，是甲○○自己用的」，這些對被告有利的證詞，和證人劉昌倫
    自己在警察訊問時所說的經過情形完全不同（證人並沒有在警訊筆錄上，做如此
    的陳述），應是證人為了保護被告才如此說的，本院不能當做是有利於被告的證
    據來使用，故被告的抗辯不可採信，本件犯罪事證明確，被告非法持有改造玩具
    手槍的行為應可認定。
三、被告所觸犯的罪名是；槍砲彈藥刀械管制條例第十一條第四項的非法持有改造玩
    具手槍罪。檢察官認為被告非法持有改造玩具手槍的行為，是犯槍砲彈藥刀械管
    制條例第十條第四項的非法持有改造模型槍罪，但是所謂的「模型槍」，依照附
    在本院卷內的內政部警政署（八五）刑鑑字第七八０一九號函的說明：「模型槍
    原設計非供殺敵、獵物，而供使用特殊（空包）子彈，可供田徑比賽起始信號或
    供以嚇退野獸，或供射擊訓練等用途之金屬村質槍枝，非一般廠商為供觀賞或作
    樣品所製造之各類槍枝模型，亦非為市售之各類玩具槍」。而本案的槍枝應該歸
    類屬於改造玩具槍的一種，和模型槍不同，並且該把槍枝送請鑑驗的結果，也是
    認為該把送驗的槍枝屬於改造的玩具槍，可參閱八十八年十月十二日內政部警政
    署刑事警察局刑鑑字第一００六五八號函（見偵查卷第十一頁），因此，檢察官
    的見解認定有所錯誤，但是就檢察官起訴之目的以及本件侵害性行為的內容來看
    ，二者的社會事實，在概念上仍然屬於同一性的範圍之內，並不會妨礙本院對本
    件犯罪事實的認定，故起訴法條應予變更。於是，本院在審酌被告的品行，犯罪
    的動機、目的，非法持有槍枝對社會治安所造成的潛在性危害，以及被告犯罪後
    的態度等一切情狀之後，而量處如主文所記載的刑罰。最後，被告未曾受過有期
    徒刑以上刑的宣告，此可參閱附在本院卷內的臺灣臺東地方法院檢察署刑案資料
    查註紀錄表，經過這次的刑事訴訟程序之後，應該記取到教訓，而不會再次輕易
    地觸法犯罪，本院因而認為對被告所宣告的刑罰，以暫時不用執行比較適當，故
    一併宣告三年的緩刑，給被告一個改過自新的機會。
三、附帶一提的是：被告所犯槍砲彈藥刀械管制條例第十一條第四項的罪，依照同條
    例第十九條第一項的規定，犯有非法持有槍枝罪者，經判處有期徒刑，應於刑之
    執行完畢或赦免後，令入勞動場所，強制工作，其期間為三年。本條（十九條）
    所規定的強制工作，性質上屬於保安處分的一種，而保安處分係針對具有社會危
    險性之個人，為防止其犯罪或再犯，達成預防社會安全之目的，乃對行為人施以
    刑罰以外，而具有司法性質處分的安全措施，雖然法律規定如此，但是對於不同
    犯罪的個案，是否一律須要宣告強制工作，依照司法院大法官釋字第四七一號的
    解釋意旨，其結論為（經過本院整理之後）：「法院應依個案情節認定，除了行
    為人的犯罪情節重大，而有宣告強制工作的必要，並且符合比例，則法院可依槍
    砲彈藥刀械管制條例第十九條第一項的規定，對該行為人宣告強制工作；又或者
    行為人有犯罪的習慣、以犯罪為業、懶惰成習而犯罪等情形，法院也可依刑法第
    九十條第一項的規定，對行為人宣告強制工作；否則，法院不能任意對沒有預防
    矯治必要的行為人宣告強制工作三年」；所以，專就本案的情形來看，被告確實
    是非法持有改造的玩具手槍，但是他並沒有拿它來從事犯罪、危害鄉里或者作奸
    犯科，本院以為有期徒刑的處罰，已經足夠懲罰被告本件的犯罪行為，因此，沒
    有必要另外再對被告宣告交付強制工作。
四、改造玩具手槍一把（含彈匣一個），屬於法律所禁止持有的違禁物，應依刑法第
    三十八條第一項第一款規定，宣告沒收。另外，扣案的子彈五顆，經過刑事察警
    局的鑑驗，結果認為五顆子彈都不具有殺傷力，可參閱八十八年十月十二日內政
    部警政署刑事警察局刑鑑字第一００六五八號函（見偵查卷第十一頁），雖然不
    算是違禁物品，但仍然是屬於被告所有，並且是被告本件犯罪所用的物品，應依
    刑法第三十八條第一項第二款規定，宣告沒收。
據上論斷，應依刑事訴訟法第二百九十九條第一項前段、第三百條，槍砲彈藥刀械管
制條例第十一條第四項，刑法第十一條前段、第七十四條第一款、第三十八條第一項
第一款、第二款，判決如主文。
本案經檢察官張德寬到庭執行職務
中      華      民      國      八十九    年      四    月      二十五  日
                                  臺灣臺東地方法院刑事庭
                                      法  官  甘  大  空
右正本證明與原本無異。
如不服本判決，應於判決送達後十日內，向本院提出上訴狀。
                                      書記官
中    華    民    國      八十        年              月              日


司法院資訊處製作；財團法人民間司法改革基金會備份。
